臺灣臺南地方法院民事判決　　　　　　　95年度勞訴字第35號
原　　　告　戊○○
　　　　　　甲○○
上二人共同
訴訟代理人　張文嘉律師
被　　　告　興鴻企業股份有限公司
法定代理人　丁○
訴訟代理人　方文賢律師
上列當事人間請求確認僱傭關係存在等事件，經本院於民國96年
7月3日言詞辯論終結，判決如下：
    主  文
確認兩造間之僱傭關係存在。
訴訟費用新臺幣玖仟肆佰柒拾陸元由被告負擔。
    事實及理由
甲、程序方面：
一、按訴狀送達後，原告不得將原訴變更或追加他訴。但有下列
    情形之一者，不在此限：二請求之基礎事實同一者。三擴張
    或減縮應受判決事項之聲明者。被告於訴之變更或追加無異
    議，而為本案之言詞辯論者，視為同意變更或追加，民事訴
    訟法第255條第1項第2、3款及第2項分別定有明文。本件原
    告起訴請求確認原告與被告間僱傭關係存在；被告應自民國
    95年6月9日起給付原告戊○○新臺幣（下同）31,907元，給
    付原告甲○○62,500元。嗣原告於民事起訴狀繕本送達被告
    後，而於95年9月12日、95年9月13日具狀請求被告應給付原
    告戊○○143,537元，給付原告甲○○608,583元，及自95年
    6月9日起至清償日止，按年利率百分之5計算之利息。又於
    95年10月3日以言詞減縮利息自95年10月23日起算；另於95
    年10月31日具狀將前者給付之訴列為本位聲明，確認原告與
    被告間僱傭關係存在列為備位聲明；再於95年11月27日以言
    詞撤回本位聲明，僅請求如備位聲明所示，分別有擴張、減
    縮應受判決事項之聲明，變更聲明部分其請求之基礎事實同
    一，且被告於訴之變更或追加無異議，而為本案之言詞辯論
    者，視為同意變更或追加，核與首揭規定相符，應予准許。
二、次按確認法律關係之訴，非原告有即受確認判決之法律上利
    益者，不得提起之，民事訴訟法第247條第1項前段定有明文
    。所謂即受確認判決之法律上利益，係指法律關係存否不明
    確，原告主觀上認其在法律上之地位有不安之狀態存在，或
    有受侵害之危險，而此種不安之狀態或危險，能以確認判決
    將之除去者而言（最高法院52年台上字第1240、1922號判例
    意旨參照）。本件原告請求確認兩造間僱傭關係存在，被告
    則以原告違反工作規則業於95年6月8日予以解僱處分，兩造
    間僱傭關係已因終止而消滅等語置辯，則兩造對於僱傭關係
    是否存在既有爭執，原告因僱傭關係存在與否使其受僱人之
    地位有受侵害之危險，即有受確認判決之法律上利益，合先
    敘明。
乙、實體方面：
一、原告主張：原告戊○○、甲○○係被告公司僱用之勞工，分
    別自91年9月12日、86年12月9日進入被告公司服務，迄95年
    6月8日遭被告解職之日前，各在被告公司設於臺南市○○路
    99號10至17樓之錢櫃KTV擔任服務生及晚班副理工作。自95
    年5月21日零時許起，甫到任不到一個月之經理丙○○已與
    早班副理乙○○等員工在801包廂內飲酒唱歌，為該KTV調派
    大陸地區之主任張聰榮餞行，其間，丙○○多次請外場服務
    人員找上班中之原告甲○○進入包廂，原告甲○○顧慮是在
    上班時間而未進去，但因丙○○多次催促，原告甲○○遂於
    凌晨2時許進入包廂，原告甲○○進入包廂後，丙○○即指
    示原告甲○○找數名女性友人前來助興，原告甲○○因找不
    到女性友人前來，遂指示當日凌晨3時30分打卡後準備下班
    之原告戊○○找2名傳播（伴唱）小姐前來801包廂，原告戊○○依門口傳播小姐散發、掉落地面之名片，聯絡傳播小姐
    前來包廂伴唱，在場之2名傳播小姐僅是陪同唱歌、飲酒、
    跳舞、划酒拳，並無踰矩不當之行為。被告公司工作規則亦
    無不准傳播小姐進入包廂陪唱之規定，原告戊○○係於下班
    後應原告甲○○指示所為，原告甲○○係因丙○○催促與要
    求找女生前來包廂，才會於上班時間進入包廂，並指示原告
    戊○○打電話聯絡傳播小姐，均情非得已，被告公司以原告
    戊○○於下班時間對長官之命令本不必聽從，卻仍聽從指示
    找傳播小姐進入包廂，原告甲○○於上班時間叫傳播小姐在
    包廂唱歌喝酒，違反被告公司工作規則，情節重大為由，對
    原告予以解僱處分，於法不合，且處分過重，顯無正當理由
    ，經財團法人台南勞資事務基金會勞資爭議協調不成立，提
    起本件訴訟等語，並聲明：如主文所示。
二、被告則以下列情詞置辯：
  (一)企業形象之建立，須群策群力，日積月累，戰戰兢兢，崇尚
    服務品質，堅持正派經營之原則，始能獲得一般消費者之普
    遍信賴。被告公司即「錢櫃ＫＴＶ」，在業界一向以正派經
    營著稱，禁止服務生陪唱或傳播小姐在門市拉客招攬之行為
    。原告戊○○在上班時間未予積極制止傳播（陪唱）小姐在
    門市拉客招攬之行為，已不無有虧職守，更有甚者，竟明知
    故犯，嚴重違反規定，打電話找來兩名傳播小姐在門市801
    包廂一起唱歌，雖其辯稱未涉及色情、不法云云，惟其行為
    失檢，已對被告公司之企業形象有相當大之傷害。原告甲○○為被告公司台南店之夜間副理，其未予積極制止傳播小姐
    在門市拉客招攬之行為，有虧職守，其指示戊○○找來兩名
    傳播小姐在門市801包廂一起唱歌，怠忽職守、行為失檢，
    亦對被告公司之企業形象有相當大之傷害。
  (二)按勞工違反勞動契約或工作規則，情節重大者，雇主得不經
    預告終止契約，勞動基準法第12條第1項第4款定有明文。且
    依被告公司工作規則第18條第1項第6款第9點所定：「凡本
    公司員工有下列情形之一者，本公司得不經預告終止契約：
    六、違反勞動契約或工作規則，情節重大者：9.有關第六十
    五條規定解僱條款者。」，第65條第23款所定：「個人行為
    失檢，有違公共秩序或善良風俗，致影響公司利益、形象或
    內部秩序，情節重大者。」，得予解僱，且得不經預告終止
    僱佣契約，自無依同規則第16、17條規定發放資遣費及預告
    工資之義務。據證人丙○○、乙○○之證詞，被告公司規定
    員工不得於上班時間在包廂內唱歌、喝酒等娛樂性逗留，每
    個門市亦不允許傳播小姐在大廳攬客，更不允許員工應客人
    要求聯絡傳播妹進入包廂，而在本件中，原告甲○○先則主
    動對其主管丙○○虛稱：要找2個在PUB認識的友人進來包廂
    同樂云云，實則其所稱之友人實係應付費之傳播小姐，且係
    原告戊○○所聯絡找來，並非丙○○基於主管身分要求所為
    ，是其等所為不僅已嚴重違反被告公司之工作規則，更陷其
    主管丙○○於不義，誠屬不該。所謂「傳播小姐」即係陪酒
    陪唱之坐檯小姐，多有情色之表演，傷風敗俗，莫此為甚，
    為正派經營之被告公司所不容，而原告戊○○、甲○○二人
    為被告公司之員工，就此卻明知故犯，怠忽職守、行為失檢
    ，茲有報載揭露其事，讓被告公司遭受外界「只許州官放火
    ，不許百姓點燈」之譏，幾使被告公司之企業形象毀於一旦
    ，其等行為失檢影響公司利益、形象，已屬情節重大，被告
    公司依「工作規則」第18條第1項第6款第9點、第65條第23
    款所定，以其等個人行為失檢，有違公共秩序或善良風俗，
    致影響公司利益、形象或內部秩序，情節重大，因之對其等
    予以解僱，乃於95.6.12以「錢（人）字第1538號人事令」
    ，將原告戊○○、甲○○免職，即予解僱，要難謂有何過苛
    之可言，亦與勞動基準法第12條第1項第4款所定無違，自無
    發給資遣費或預告工資之義務，是其本件之請求，顯無理由
    。
  (三)並聲明：原告之訴駁回；如受不利判決，被告願供擔保請宣
    告准免為假執行。
三、兩造不爭執事項：
  (一)原告戊○○、甲○○係被告公司雇用之勞工，分別自91年9
    月12日、86年12月9日進入被告公司服務，迄95年6月8日遭
    被告解職之日前，在被告公司開設於臺南市○○路99號10
    至17樓之錢櫃KT各擔任外場服務生、管理停車場及晚班副理
    。
  (二)自95年5月21日零時許起，經理丙○○、早班副理乙○○等
    部分員工在801包廂內飲酒唱歌，為調派大陸地區之主任張
    聰榮離職餞行，丙○○多次請外場服務人員找上班中之原告
    甲○○進入包廂，原告甲○○顧慮是在上班時間而未進去，
    因丙○○多次催促，原告甲○○才於凌晨2時許進入包廂，
    當日凌晨3時許，陸續有人離開，經理丙○○表示沒有女孩
    子歌如何唱下去等語，原告甲○○即指示已下班之原告戊○○找女性朋友一起來唱歌，原告戊○○因無法找人前來，遂
    依原告甲○○要求打電話找傳播小姐前來，原告戊○○依門
    口傳播小姐所發放、散落地面之名片，打電話找傳播小姐前
    來伴唱，由2名傳播小姐到場陪同唱歌、飲酒、跳舞、划酒
    拳，聚會直到當日凌晨5時許結束，事後費用由丙○○、乙○○、甲○○共同分攤。
  (三)被告公司於95年6月12日「錢（人）字第1538號人事令」，
    以原告戊○○、甲○○、經理丙○○、日班副理乙○○，於
    工作時間、地點內，發生個人行為失檢、有違善良風俗及怠
    忽職守等情事、情節重大，原告戊○○、甲○○、經理丙○○予以免職處分，即予解僱，日班副理乙○○大過二次降為
    主任處分。
  (四)原告戊○○、甲○○向財團法人台南勞資事務基金會申請勞
    資爭議調解，經於95年6月28日調解，分別以「勞方聽從主
    管的指示叫小姐至包廂，違反工作規則，是否達到解僱要件
    ，尚有爭議」、「公司以此案直接給予勞方解僱處分，是否
    有處分過當，建議以記過或降職處分」建議被告公司，被告
    公司於95年7月4日去函表示維持原有處分，因而協調不成立
    。
  (五)以上事實，有財團法人台南勞資事務基金會爭議協調紀錄、
    薪資單、工作規則、錢櫃企業股份有限公司95年6月12日「
    錢（人）字第1538號人事令」在卷可稽（補字卷第8至17頁
    、本院卷第24至39頁），且為被告所不爭，自堪信實。
四、兩造爭執之事項為：被告公司以原告戊○○、甲○○於工作
    時間、地點內，發生個人行為失檢、有違善良風俗及怠忽職
    守等情事、情節重大，依勞動基準法第12條第1項第4款、工
    作規則第18條第1項第6款第9點、第65條第23款之規定，予
    以免職處分，即予解僱，並不經預告終止勞動契約，有無理
    由？經查：
  (一)按勞工違反勞動契約或工作規則，情節重大者，雇主得不經
    預告終止契約，勞動基準法第12條第1項第4款定有明文。依
    被告公司工作規則第18條第1項第6款第9點明定：「凡本公
    司員工有下列情形之一者，本公司得不經預告終止契約：‧
    ‧‧六違反勞動契約或工作規則，情節重大者。以下所列各
    款視為違反勞動契約或工作規則，情節重大者：‧‧‧9.有
    關第六十五條規定解僱條款者。」，而第65條第23款規定：
    「有下列情事之一並符合法定解僱事由者，得予解僱：‧‧
    ‧個人行為失檢，有違公共秩序或善良風俗，致影響公司
    利益、形象或內部秩序，情節重大者。」。換言之，被告公
    司如以其勞工違反前開工作規則，予以解僱，需合於「個人
    行為失檢，有違公共秩序或善良風俗，致影響公司利益、形
    象或內部秩序，情節重大者」之法定解僱事由，始得謂之合
    法解僱。而前開要件固為不確定法律概念，惟參照勞動基準
    法相關規定，應指因該事由導致勞動關係進行受到干擾，而
    有賦予雇主立即終結勞動關係權利之必要，且亦無法期待雇
    主於解雇後給付資遣費為限。是若某事由之發生，並不導致
    勞動關係進行受到干擾或有所障礙，則雇主即無據以解雇之
    正當利益。自解雇之最後手段性言，勞工違反工作規則之情
    節，若依社會通念並非情節重大，而參照個案具體狀況，為
    其他懲戒處分如警告、申誡、記過等即可達到維護工作場所
    之紀律，防止類似事件再度發生時，即可期待雇主僅為其他
    較輕微之處分，而非逕行解僱勞工；又按勞工違反工作規則
    之情節，若依該規則雇主尚僅係得為記過等非解僱之懲戒處
    分，則可認為該情節非屬重大，雇主自不得依勞動基準法第
    12條第1項第4款終止勞動契約。亦即僱主對於勞工懲戒權之
    行使仍須視勞工違反工作規則情節輕重並遵循權利濫用禁止
    原則、勞工法上平等待遇原則、相當性原則及比例原則，以
    資決定懲戒方法。
  (二)當日係因甫到任台南店經理之丙○○為夜班主任張聰榮調派
    大陸地區乙事，在801包廂辦理餞行活動，順便認識各幹部
    ，原告甲○○（夜班副理）於上班時間內進入包廂同樂，係
    基於經理丙○○多次之催促，此有證人丙○○到庭證稱：「
    當時原告甲○○在上班中，但因調任的幹部也是夜班的人員
    ，所以我有請原告甲○○進來包廂，我請原告甲○○進來，
    他沒有馬上進來，我有催他幾次，要他將外面的事處理好就
    進來」（本院卷第76至79頁），證人乙○○到庭證稱：「一
    段時間後，甲○○才進來一起唱歌、飲酒，當時大約已經進
    行一個多小時。」等語（本院第126至158頁）可證，自堪信
    實。又當日凌晨三點多，陸續有人離開，在場人數較少，經
    理丙○○向原告甲○○表示沒有女孩子歌怎麼唱的下去，原
    告甲○○因此要求原告戊○○找女性友人前來未果，在取得
    丙○○同意之下，即指示原告戊○○打電話找傳播小姐進來
    ，後來進來四個傳播小姐，選了二個在場等情，經證人乙○○到庭證述在卷，堪認屬實。至證人丙○○雖證稱：「原告
    是甲○○主動問我要找朋友進來，我有同意，原告甲○○向
    我表示說是他在外面PUB認識的朋友。」等語，然依前開證
    人乙○○之證詞，及原告戊○○到庭所陳：「凌晨三點半我
    下班，晚班副理甲○○打電話給我，他說他跟經理及早班副
    理在包廂唱歌，問我有無女性朋友可以一起來唱歌，我回應
    這個時間無法找人來，甲○○告訴我不然請我打電話叫傳播
    妹進來，我回說這樣好嗎，甲○○說這是經理交代沒有辦法
    ，因為錢櫃的大門口及停車場地上都有傳播妹名片，我在大
    門口地上撿起名片聯絡傳播妹來，告訴他們在幾號包廂，她
    們自己去包廂內。」（本院卷第128至130頁）等語觀之，倘
    非經理丙○○明示同意或默許，原告甲○○當不可能冒險以
    求長官歡心，況係四個傳播小姐同時進入包廂而選擇其二，
    於此過程及議價情形，在場人亦不可能不知悉傳播小姐之身
    分，是證人丙○○前開證述，與事實相違，自難採信。
  (三)綜上，原告甲○○身為夜班副理，會於上班時間內進入KTV
    包廂內飲酒唱歌，為同是夜班幹部之張聰榮遷調大陸餞行，
    係應經理丙○○之要求所致，又因經理丙○○甫到任不及一
    個月，在丙○○表示在場無女性欠缺歌唱氣氛之下，為討其
    歡心，在徵得丙○○同意之下，令管理停車場之外場人員即
    原告戊○○打電話找傳播小姐進入包廂助興，並命下班後之
    原告戊○○進入包廂同樂，且傳播小姐之行為僅飲酒、唱歌
    、跳舞、划酒拳，並無情色等因素牽涉其中，則以一消費者
    之角度，在現今時代變遷、社會思潮及環境之下，綜合觀察
    判斷，難認傳播小姐到場帶動氣氛，即謂違反國家一般利益
    及道德觀念（亦即違反公共秩序或善良風俗），或對公司利
    益有何影響。至原告甲○○於上班時間進入包廂內飲酒唱歌
    ，原告戊○○之原告甲○○之命令聯絡傳播小姐前來包廂，
    其行為縱有不當，或違反工作規則、公司禁令，然並未因該
    事由導致勞動關係進行受到干擾，被告公司亦無任何明顯直
    接之損害，自難認其情節重大。況觀諸被告公司工作規則第
    60條至第65條對員工之懲處規定（見本院卷33頁），除解僱
    外，尚有警告、申誡、記過、記大過之輕重區別，且參之其
    他解僱事由多為同時違犯法令、嚴重曠職或抗命等情事，與
    本件事件相較，被告公司竟以解僱此最嚴厲處分方式懲罰原
    告戊○○、甲○○，顯有悖處分之相當性。是被告公司依上
    開規定，未經預告而終止勞動契約，即屬無據。
五、綜上，被告公司以原告戊○○、甲○○於前述工作時間、地
    點內，發生個人行為失檢、有違善良風俗及怠忽職守等情事
    、情節重大，依勞動基準法第12條第1項第4款、工作規則第
    18 條第1項第6款第9點、第65條第23款之規定，於95年6月
    12日以「錢（人）字第1538號人事令」予以免職處分，即予
    解僱，不經預告終止與原告戊○○、甲○○之勞動契約，並
    不生勞動契約終止之效力。從而，原告訴請確認兩造間僱傭
    關係存在，核無不合，應予准許。本件事證已臻明確，兩造
    其餘攻擊防禦方法及證據資料，核與本件判決結果不生影響
    ，毋庸一一論述，併予敘明。又本件訴訟費用為第一審裁判
    費7,830元（1,550+6,280=7,830）、證人丙○○旅費1,646
    元，合計9,476元，爰命由敗訴之被告負擔。
六、結論：原告之訴為有理由，依民事訴訟法第78條、第87條第
    1項，判決如主文。
中　　華　　民　　國　　96　　年　　7 　　月　　17　　日
                      民事第四庭法　官　郭貞秀
以上正本係照原本作成。
如對本判決上訴，須於判決送達後20日內向本院提出上訴狀（須
附繕本）。
中　　華　　民　　國　　96　　年　　7 　　月　　17　　日
                                書記官　陳志德
